臺灣彰化地方法院刑事判決　　　　　　 99年度簡上字第208號
上　訴　人　臺灣彰化地方法院檢察署檢察官
被　　　告　施伯科
上列上訴人因被告詐欺案件，不服本院民國99年10月26日99年度
簡字第1888號第一審刑事簡易判決（聲請簡易判決處刑案號：99
年度偵字第8263號），提起上訴及移送併案審理（臺灣臺南地方
法院檢察署99年度偵字第16617 號），本院管轄第二審合議庭判
決如下︰
    主  文
原判決撤銷。
施伯科幫助意圖為自己不法之所有，以詐術使人將本人之物交付
，處有期徒刑月，如易科罰金，以新臺幣壹仟元折算壹日。
    事  實
一、施伯科明知個人之帳戶關係自身信用，具有一身專屬性質，
    而在金融機構開立帳戶並無特殊條件限制，一般人均係使用
    自己之帳戶，使用他人之帳戶常與財產犯罪密切相關，而可
    預見收取帳戶之目的係欲隱匿真實身分，以供他人進行詐欺
    犯罪所用，竟仍基於幫助詐欺取財之不確定故意，於民國99
    年6 月中旬某日近午時分，在臺北縣板橋市○○○街附近某
    公園內，將其申請之第一商業銀行和美分行帳號0000000000
    0 號帳戶存摺、提款卡、密碼，以新臺幣（下同）2,000 元
    為對價，出售予真實姓名、年籍不詳之劉姓成年男子使用。
    嗣與該劉姓男子有詐欺取財犯意聯絡之人，即意圖為自己不
    法之所有，為下列行為：
  (一)於99年6 月17日晚間8 時31分許，撥打電話向林余明娥佯稱
    ：因購物臺作業人員疏失造成其購物金額約定為轉帳分期扣
    款，需操作提款機取消扣款云云，致林余明娥陷於錯誤，於
    同日晚間11時28分許，以自動櫃員機匯款4 萬8,000 元、2,
    000元至施伯科上開銀行帳戶內，以此方式詐欺取財得手。
  (二)於99年6 月17日下午6 時19分許、同日下午7 時42分許，撥
    打電話向林淑燕佯稱：其交易方式有誤，每月將自帳戶自動
    扣款，需操作提款機取消扣款云云，致林淑燕陷於錯誤，於
    同日晚間8 時31分許，以自動櫃員機現金存款1,000 元、9
    萬9,000 元至施伯科上開銀行帳戶內，以此方式詐欺取財得
    手。
二、案經林余明娥訴由臺南縣警察局永康分局移轉彰化縣警察局
    和美分局報告臺灣彰化地方法院檢察署檢察官偵查後聲請以
    簡易判決處刑，及經臺南縣警察局新化分局報告臺灣臺南地
    方法院檢察署檢察官移送併案審理。
    理  由
壹、程序部分
一、查被告施伯科所為不利於己之陳述，並無出於強暴、脅迫、
    利誘、詐欺、疲勞訊問、違法羈押或其他不正之方法，亦非
    違反法定障礙事由經過期間不得訊問或告知義務之規定而為
    ，依刑事訴訟法第156 條第1 項、第158 條之2 規定，應認
    均有證據能力。
二、按被告以外之人於審判外之言詞或書面陳述，除法律有規定
    者外，不得作為證據，刑事訴訟法第159 條第1 項固有明文
    ，惟被告以外之人於審判外之陳述，雖不符合同法第159 條
    之1 至第159 條之4 規定，但經當事人於審判程序同意作為
    證據，法院審酌該言詞陳述或書面陳述作成時之情況，認為
    適當者，亦得為證據，當事人、代理人或辯護人於法院調查
    證據時，知有第159 條第1 項不得為證據之情形，而未於言
    詞辯論終結前聲明異議者，視為有前項之同意，此觀同法第
    159 條之5 規定即明。查本判決後開引用各該被告以外之人
    於審判外之陳述（包含書面陳述），皆屬傳聞證據，惟當事
    人雖知上開證據資料為傳聞證據，仍對各該證據資料均表示
    同意或無意見而不予爭執，且迄至言詞辯論終結前亦未再聲
    明異議，本院審酌上開證據資料製作時之情況尚無違法不當
    等瑕疵，且與本案具有關連性，認為以之作為證據應屬適當
    ，揆諸前開規定，爰逕依刑事訴訟法第159 條之5 規定，認
    前揭證據資料均具有證據能力。
三、後述所引用之非供述證據，無傳聞法則之適用，本院審酌該
    等證據作成及取得之程式均無違法之處，且與本案具有關連
    性，是後述所引用證據之證據能力均無疑義，合先敘明。
貳、實體部分
一、上揭犯罪事實，業據被告施伯科於警詢、偵訊及本院審理時
    坦承不諱，核與證人即告訴人林余明娥、證人即被害人林淑
    燕於警詢之證述相符，並有第一銀行存摺存款客戶資料查詢
    單、交易明細、開戶印鑑、往來申請書、往來約定書各1 份
    、第一銀行自動櫃員機交易明細單4 紙在卷可稽，足認被告
    上開自白與事實相符。又按金融交易常以存摺、提款卡、密
    碼、印鑑章等為認證依據，而存款帳戶、存摺及金融卡等，
    係供個人從事社會經濟活動流通資金之用，具有專屬性，且
    關涉個人財產權益及信用，倘有不明金錢來源，甚而攸關個
    人法律責任，難認有流通使用之可能，縱有特殊情況需交付
    他人使用，亦必深入瞭解用途及合理性後，再行提供使用，
    方符常情；況近來類如刮刮樂、退稅、中獎、代工及盜刷信
    用卡轉帳等詐騙案件層出不窮，詐騙集團多利用他人之人頭
    帳戶為匯款出入帳戶，不僅廣為媒體所披載，亦經政府各機
    關一再宣導提醒注意，並在金融機構內或所設自動提款機置
    有警示標語或轉帳警示畫面，再衡諸現今社會資訊流通之普
    及程度，顯見倘有陌生人不以自己名義申請開立帳戶，反向
    不特定人收取金融機構帳戶使用，帳戶所有人必當懷疑其收
    取帳戶之目的即在於遂行詐取財物等不法犯行，被告亦自承
    知悉轉賣之帳戶存摺、提款卡及密碼將遭人用為犯罪工具，
    足認被告將上開帳戶之存摺、提款卡及密碼交付予劉姓男子
    時，可預見該人將該帳戶之存摺、提款卡用以實施詐欺取財
    犯行，且該人利用上開帳戶詐取財物，並未違背被告本意，
    是被告主觀上應具有幫助他人詐取財物之不確定故意甚明。
    綜上，本案事證明確，被告犯行堪以認定，應依法論科。
二、論罪科刑之理由
  (一)查上開真實姓名、年籍不詳之劉姓成年男子及與其具有詐欺
    取財犯意聯絡之人，意圖為自己不法之所有，以詐術使告訴
    人、被害人陷於錯誤，而交付財物，核係犯刑法第339 條第
    1 項詐欺取財罪。又按刑法上之幫助犯，係指以幫助之意思
    ，對於正犯資以助力，而未參與實施犯罪之行為者而言（最
    高法院49年臺上字第77號判例參照），被告提供上開帳戶存
    摺、提款卡及密碼予他人，供他人作為上開詐欺取財犯行之
    工具，顯係基於幫助他人詐欺取財之犯意為之，且其提供存
    摺、提款卡及密碼予他人之行為，屬刑法詐欺取財罪構成要
    件以外之行為，其既以幫助他人犯罪之意思而參與犯罪構成
    要件以外之行為，且在無證據證明被告係以正犯而非以幫助
    犯之犯意參與犯罪之情形下，依上開說明，應認其所為係幫
    助犯而非正犯行為。
  (二)核被告所為，係犯刑法第30條第1 項、第339 條第1 項幫助
    詐欺取財罪。臺灣臺南地方法院檢察署檢察官以99年度偵字
    第16617 號移送併案審理部分，與本案聲請簡易判決處刑之
    犯罪事實有裁判上一罪關係，為起訴效力所及，本院自應併
    予審理，附此敘明。按被告以一幫助行為，雖正犯為多次詐
    欺行為，就被告而言，僅有1 次犯罪行為，仍僅成立一幫助
    犯之罪（最高法院96年度臺非字第245 號判決意旨可資參照
    ），本案被告以一交付存摺、提款卡及密碼之幫助行為，侵
    害告訴人林余明娥、被害人林淑燕之財產法益，乃一行為觸
    犯數罪名，為同種想像競合犯，僅論以一罪（最高法院98年
    度臺非字第30號、97年度臺非字第566 號、97年度臺非字第
    309 號判決意旨可資參照）。又被告係幫助他人詐欺取財，
    屬幫助犯，爰依刑法第30條第2 項規定，減輕其刑。原審對
    被告論罪科刑，固非無見，惟原審未及審理移送併案之被害
    人林淑燕部分，尚有未洽，檢察官上訴指摘原判決違誤，為
    有理由，應將原判決撤銷改判。爰審酌被告任意提供其金融
    機構帳戶予不法份子使用，其提供帳戶存摺、提款卡及密碼
    之行為非僅幫助詐騙者遂行詐財目的，同時減少詐欺者遭查
    獲之風險，愈使其肆無忌憚，加深犯罪之猖獗，致使社會經
    濟遭受重大危害，且被告迄未與告訴人及被害人達成和解並
    賠償損害，並審酌被害人之受損金額、被告犯罪動機、生活
    狀況、智識程度等一切情狀，量處如主文第2 項所示之刑，
    並諭知易科罰金之折算標準，以資懲儆。
據上論斷，應依刑事訴訟法第455 條之1 第1 項、第3 項、第36
9 條第1 項前段、第364 條、第299 條第1 項前段，刑法第30條
第1 項前段、第2 項、第339 條第1 項、第55條、第41條第1 項
前段，刑法施行法第1 條之1 第1 項、第2 項前段，判決如主文
。
本案經檢察官廖偉志到庭執行職務。
中    華    民    國   100    年    1     月    27    日
                  刑事第一庭    審判長法官  余仕明
                                法      官  胡宜如
                                法      官  楊舒嵐
以上正本證明與原本無異。
本件不得上訴。
中    華    民    國   100    年    1     月    27    日
                                書  記  官  陳如玲
附錄論罪科刑法條：
中華民國刑法第30條
幫助他人實行犯罪行為者，為幫助犯。雖他人不知幫助之情者，
亦同。
幫助犯之處罰，得按正犯之刑減輕之。
中華民國刑法第339條第1項
意圖為自己或第三人不法之所有，以詐術使人將本人或第三人之
物交付者，處 5 年以下有期徒刑、拘役或科或併科 1 千元以下
罰金。